臺灣臺中地方法院刑事判決
110年度易字第2003號
公  訴  人  臺灣臺中地方檢察署檢察官
被      告  黃明富



上列被告因毀棄損壞案件，經檢察官提起公訴（110年度偵字第1
2819號），本院判決如下：
    主    文
黃明富無罪。
    理    由
一、公訴意旨略以：被告黃明富主導址設臺中市○○區○○路0段00
    巷00號之麒麟峰溫泉會館之管理施工，因不滿麒麟峰溫泉股
    份有限公司（下稱麒麟峰公司）負責人即告訴人林清潭向施
    工單位表明拒絕支付工程款，並因告訴人拒絕消費者持用非
    麒麟峰公司發行之票券欲入場消費等，雙方發生爭執，被告
    乃基於毀損犯意，於民國110年2月21日11時45分許，指使不
    知情之砂石車司機將二車土石傾倒在臺中市○○區○○段000地
    號之上址溫泉會館門口前之草皮上，致原已舖設完成之部分
    植草枯萎死亡（面積約2、3坪），喪失景觀效用，而損壞他
    人之物，因認被告涉犯刑法第354條之毀損罪嫌。
二、按犯罪事實應依證據認定之，無證據不得認定犯罪事實；又
    不能證明被告犯罪者，應諭知無罪之判決，刑事訴訟法第15
    4條第2項、第301條第1項分別定有明文。而事實之認定，應
    憑證據，如未能發現相當證據，或證據不足以證明犯罪事實
    ，自不能以推測或擬制之方法，為裁判基礎。此所稱之證據
    ，雖不以直接證據為限，間接證據亦包括在內，然而無論直
    接或間接證據，其為訴訟上之證明，須於通常一般人均不致
    有所懷疑，而得確信其為真實之程度者，始得據為有罪之認
    定。倘其證明尚未達到此一程度，而有合理懷疑之存在，致
    無從使事實審法院獲得有罪之確信時，即應諭知被告無罪之
    判決（最高法院92年度台上字第2984、5580號判決意旨參照
    ）。
三、再者，犯罪事實之認定，係據以確定具體的刑罰權之基礎，
    自須經嚴格之證明，故其所憑之證據不僅應具有證據能力，
    且須經合法之調查程序，否則即不得作為有罪認定之依據。
    倘法院審理之結果，認為不能證明被告犯罪，而為無罪之諭
    知，即無前揭第154條第2項所謂「應依證據認定」之犯罪事
    實之存在。因此，同法第308條前段規定，無罪之判決書只
    須記載主文及理由。而其理由之論敘，僅須與卷存證據資料
    相符，且與經驗法則、論理法則無違即可，所使用之證據亦
    不以具有證據能力者為限，即使不具證據能力之傳聞證據，
    亦非不得資為彈劾證據使用。故無罪之判決書，就傳聞證據
    是否例外具有證據能力，即無須於理由內論敘說明。
四、公訴意旨認被告涉犯上開罪嫌，無非係以告訴人林清潭之指
    訴、證人顏侑澤於警詢所為證述、臺中市政府警察局第五分
    局東山派出所受理各類案件紀錄表、受理刑事案件報案三聯
    單、現場照片、草皮照片等為其主要論據。
五、訊據被告固坦承有於上揭時間，僱請砂石業者在麒麟峰溫泉
    會館前之草皮上傾倒土石一事，然否認有何本案犯行，辯稱
    ：伊係依據契約而在該處施工，且該處草皮亦為其所種植，
    如告訴人認伊無此權限，何以未於種植草皮之初即表示拒絕
    ，直至110年2月始對伊提出本件告訴等語。經查：
（一）告訴人應為本件適法告訴權人，
    1.按民法第66條第1項所謂定著物，係指非土地之構成部分
      ，繼續附著於土地而達一定經濟上目的，不易移轉其所在
      之物而言。而所謂可達經濟上使用之目的，係指該建物，
      得獨立為交易及使用之客體而言。又動產附合於不動產，
      而歸不動產所有人取得動產所有權者，須以動產因附合而
      成為不動產之重要成分為要件。所謂成為不動產之重要成
      分，係指此種結合具有固定性、繼續性，而未成為另一獨
      立之定著物而言。
　　2.查本件被告傾倒土石之草皮，為被告所建造舖設，業據被
      告於本院時陳稱：該處為伊將原本的柏油路挖掉，鋪上草
      皮等語（見本院卷第53頁），核與告訴人於本院審理時證
      述：溫泉會館係被告等人於合作契約開始後，載砂石來填
      及鋪草皮等語（見本院卷第107頁至第108頁）；證人即溫
      泉會館企劃經理林粲鈞於本院審理時亦證述：草皮是被告
      等人於109年施工完成等語（見本院卷第117頁），並有施
      工前照片1張可證（見本院卷第59頁），此部分雖可認定
      。然臺中市○○區○○段000地號土地既為告訴人所有，有臺
      中市中正地政事務所土地所有權狀1紙可憑（見偵卷第171
      頁），而草皮既係附著於告訴人所有上開地號土地上，非
      可輕易移轉，依據上開說明，應認被告所鋪設之草皮，業
      因附合而屬告訴人所有，是告訴人主張上開草皮遭受被告
      毀損而提起本件告訴，程序上自屬有理，合先敘明。
（二）又被告確有於110年2月21日上午11時45分許，僱請砂石車
      業者顏侑澤等人，將土石傾倒在麒麟峰溫泉會館前草皮等
      情，業據告訴人於警詢、偵查及本院審理時指訴、證人即
      砂石車業者顏侑澤、林永興於警詢所為證述在卷，並有告
      訴人之指認犯罪嫌疑人紀錄表、臺中市政府警察局第五分
      局東山派出所受理各類案件紀錄表、受理刑事案件報案三
      聯單、麒麟峰公司之經濟部商工登記公示資料查詢服務各
      1紙及現場照片共10張在卷可稽（見偵卷第29頁至第33頁
      、第43頁至第51頁、第65頁至第67頁、第97頁），且為被
      告於警詢、偵查及本院審理時自陳，是此部分事實堪以認
      定。
（三）被告傾倒土石之行為，客觀上難認有毀棄、損壞或致生草
      皮不堪使用，而致生損害於告訴人之結果
　　1.按物之本體與其效用應分別以觀，刑法第354條之毀損罪
      將「毀棄」、「損壞」或「致令不堪用」3種行為並列，
      所欲保護之法益，乃係個人對物之本體完整性與利用之利
      益，「毀棄」、「損壞」或「致令不堪用」係毀損罪所欲
      規範之3種獨立行為類型。「毀棄」係將物品予以銷毀或
      廢棄，使物品失其存在之意義，其結果亦使物品喪失其效
      用。「損壞」雖亦破壞物品之形體，而改變物品之外形，
      但未達使物品喪失其存在意義之程度，至於物品是否因而
      喪失全部或一部之效用，則非所問。「致令不堪用」則係
      指以「毀棄」、「損壞」以外之方法，使物品喪失其全部
      或一部之效用。又毀損罪之行為結果須「足以生損害於公
      眾或他人」，所謂足生損害，只要有受損害之虞即足，不
      以實際發生損害為必要。在「損壞」物品之情形，行為要
      件之「損壞」與結果要件之「損害」乃不同概念，破壞、
      改變物品之外形，是否足生損害於他人而實質上值得保護
      ，應綜合行為人破壞、改變物品外形之程度、物品之交易
      、利用價值有無減損及刑罰之發動是否合理而為判斷，以
      符刑法謙抑性。
　　2.本件公訴意旨固認被告傾倒土石之行為，導致上開草皮上
      之部分植草有枯萎死亡之情形，並提出草皮照片共6張存
      卷可參（見偵卷第215頁至第219頁）。惟查，花草植栽為
      具有生命之物，其能否存活、存活久暫等，實與陽光、土
      壤、水質等各種因素相關，是上開植草之枯萎死亡，能否
      遽認與被告傾倒砂石之行為間具有因果關係，已然有疑。
      況參上開草皮植草枯萎死亡之面積約為2、3坪，相較於麒
      麟峰溫泉會館前方所舖設之整體草皮面積而言，顯屬甚微
      ，此觀上開草皮照片與溫泉會館之草皮照片可證（見偵卷
      第215頁至第219頁；本院卷第47頁），是縱認枯萎之植草
      為被告傾倒土石所致，因傾倒土石所致枯萎死亡部分，是
      否已致使該處草皮喪失景觀效用，亦有可議。
　　3.據此，被告傾倒土石之行為，客觀上能否認定確有毀棄、
      損壞或致生不堪使用之行為，而致生損害於告訴人之結果
      ，已非無疑。　
（四）被告有毀損「他人之物」之故意主觀上亦難認定
    1.按刑法第354條之罪，僅處罰故意犯，故須行為人主觀上
      有毀損他人之物或致令不堪使用之犯罪認識與意欲，而為
      毀損之行為，始能成立，倘行為人於主觀上認為所毀損者
      為自己所有之物，即因欠缺毀損他人之物或致令不堪使用
      之犯意，即無從以該罪相繩。
　　2.查上開草皮之所有權歸屬於告訴人所有，乃係本於附合之
      相關規定，而非當事人間約定之所有權移轉行為，是就上
      開草皮所有權實屬何人一情，被告主觀上有無認識，已有
      可疑。而上開草皮確為被告所鋪設，業據認定如前，是於
      被告而言，主觀上是否有毀損「他人之物」之犯意，容非
      可疑。再者，被告得進入麒麟峰溫泉會館施工，乃依據告
      訴人與訴外人林志誠就麒麟峰溫泉會館簽訂合作契約書之
      約定內容，經林志誠授權而在溫泉會館施工，期間告訴人
      亦未有阻止或限制被告進入等情，業為被告所陳，亦與證
      人即告訴人於本院審理時證述：因為有合約在，故伊無法
      阻止被告進入施工及鋪設草皮等語（見本院卷第107頁至
      第108頁）；證人林粲鈞於本院審理時亦證述：被告在施
      工當時，伊每天都在看等語（見本院卷第117頁）；證人
      林志誠於本院審理時證述：伊有全權授權被告進入溫泉會
      館施工等語（見本院卷第124頁）情節相符，另有麒麟峰
      溫泉會館合作契約書1份附卷可憑（見偵卷第53頁至第57
      頁），足見被告在麒麟峰溫泉會館施工，確係本於告訴人
      與林志誠之契約關係，基於林志誠之授權，而獲得告訴人
      之同意所為。被告既係本於契約及授權而進入施工及鋪設
      上開草皮，縱因告訴人與林志誠間因合作契約產生糾紛，
      在合作契約終止前，被告因一時不滿，而破壞其於該處自
      行鋪設之草皮，能否遽認其主觀上具有毀損「他人之物」
      之故意，亦或本於毀損自己建造之物品，以使告訴人無從
      獲取被告所鋪設草皮之景觀利益之目的所為，容非無疑。
      至告訴代理人以上開合作契約書第1條約定，需待林志誠
      成立公司後，始簽訂正式契約等語，主張上開合作契約書
      僅屬備忘錄等語，惟契約書性質為何，實不影響被告實際
      上已進入麒麟峰溫泉會館施工之事實，及其主觀犯意之認
      定。況依告訴人及證人林粲鈞、林志誠於本院上開證述情
      節，均足證該合作契約書已實際生效，告訴代理人此部分
      所言，顯與事實不符，難為可採。
　　3.至被告於警詢時先稱：伊係擔心草皮遭施工單位挖走，而
      傾倒土石以準備回填使用等語（見偵卷第22頁至第23頁）
      ；於偵查中改稱：草皮尚未完工、尚未完成施工驗收等語
      （見偵卷第112頁）；於本院又稱：伊係為避免車子碾過
      ，而傾倒土石準備要用於築圍牆使用等語（見本院卷第53
      頁），對於傾倒土石之理由究係為何，所述前後不一，固
      有可疑，然此部分至多僅影響其所為上開行為之犯罪動機
      ，實難以此遽認被告主觀上為毀棄、損壞他人之物之故意
      。　
（五）從而，縱認被告係與告訴人因在麒麟峰溫泉會館合作關係
      發生糾紛後，刻意將土石傾倒在溫泉會館門口之草皮，所
      為顯有惹人非議之嫌，然參諸前開說明，難以此遽認被告
      確有本件毀損犯行。
六、綜上所述，公訴人所指出之證據，至多僅足證明被告確有於
    上揭時地傾倒土石在麒麟峰溫泉會館之事實，然對於被告客
    觀上有毀棄、損壞或致生草皮不堪使用而致生損害於告訴人
    之事實及主觀毀損他人之物之犯意均未能充分證明，是本件
    關於被告犯罪之證明，顯未達於通常一般之人均無有所懷疑
    而得確信其為真實之程度，無從為有罪之判斷，揆諸前揭說
    明，自應為被告無罪之諭知，以昭審慎。
據上論斷，應依刑事訴訟法第301條第1項，判決如主文。
本案經檢察官蔡仲雍提起公訴，檢察官何建寬到庭執行職務。
中　　華　　民　　國　　111 　年　　1 　　月　　5 　　日
                  刑事第十九庭  法  官  吳逸儒
以上正本證明與原本無異。
如不服本判決應於收受判決後20日內向本院提出上訴書狀，並應
敘述具體理由；其未敘述上訴理由者，應於上訴期間屆滿後20日
內向本院補提理由書（均須按他造當事人之人數附繕本）「切勿
逕送上級法院」。  
告訴人或被害人如不服判決，應備理由具狀向檢察官請求上訴，上訴期間之計算，以檢察官收受判決正本之日起算。                                          書記官  陳俞君
中　　華　　民　　國　　111 　年　　1 　　月　　5 　　日